最　高　行　政　法　院　裁　定　　　　　　　　　　九十一年度裁字第八九七號
　　抗　告　人　財團法人中國回教協會
　　代　表　人　甲○○
　　相　對　人　臺北市稅捐稽徵處
　　代　表　人　乙○○
右抗告人因與相對人臺北市稅捐稽徵處間地價稅事件，對於中華民國九十年六月一日
臺北高等行政法院八十九年度訴字第一九六四號裁定提起抗告，本院裁定如左︰
　　主  文
原裁定廢棄，發回臺北高等行政法院。
　　理  由
一、抗告法院認為抗告有理由者，應廢棄原裁定，自為裁定；必要時得命原法院或審
    判長更為裁定，行政訴訟法第二百七十二條準用民事訴訟法第四百九十二條第二
    項定有明文。次按稅捐行政救濟事件，若未踐行復查程序，而逕行提起訴願、再
    訴願及行政訴訟，依稅捐稽徵法第三十五條第一項第一款及同法第三十八條第一
    項規定，固非法之所許。惟申請復查，乃納稅義務人對於稅捐稽徵機關核定之稅
    捐事件，向原稅捐稽徵機關表示不服，請求再行審查，依法予以救濟匡正之意，
    並不以使用申請復查之字樣為必要（本院七十四年度判字第七八五號判決參照）
    。
二、原裁定以：本件訴外人嘉新水泥股份有限公司（下稱嘉新水泥公司）所有坐落台
    北市○○區○○段二小段一八八、一九一地號二筆土地，抗告人為占有人，相對
    人所屬中南分處准嘉新水泥公司之申請，以八十八年十月二十二日北市稽中南創
    字第八八九一四六五七號函檢送八十六、八十七年地價稅繳款書通知抗告人代繳
    ，繳納期間為八十八年十一月十五日至同年十二月十六日，此有八十八年十月二
    十六日送達之掛號郵件回執及稅額繳款書在卷可稽，則申請復查期間末日為八十
    九年一月十五日（星期六），依規定延至次星期一上午即同年一月十七日上午，
    惟抗告人遲至八十九年二月十一日始向相對人申請復查，此亦有蓋於復查申請書
    之收文戳可按，揆諸首揭說明，已逾三十日之不變期間，原處分即屬確定，相對
    人認申請復查不合法，以八十九年六月一日北市稽法丙字第八九○五八六五○○
    ○號復查決定書駁回，訴願決定雖未從程序予以駁回，但結論並無不合，均應予
    維持，抗告人復提起本件行政訴訟，尚非適法，應予駁回等語。經核原裁定固非
    無見，惟查如前所述，申請復查，乃納稅義務人對於稅捐稽徵機關核定之稅捐事
    件，向原稅捐稽徵機關表示不服，請求再行審查，依法予以救濟匡正之意，並不
    以使用申請復查之字樣為必要。本件抗告人於前揭申請復查期間屆滿即八十九年
    一月十七日上午前，業於八十九年一月十一日，即已具函明相對人所為命抗告
    人代繳地價稅處分之來文文號，並詳列抗告人所有臺北清真寺坐落於臺北市○○
    區○○段二小段一八八、一九一地號二筆土地，係合法價購，惟因故延誤未能辦
    妥過戶手續，所有權登記仍為原地主張子良，其間曾引起爭訟，經三審均為抗告
    人勝訴，始終保持合法之土地使用權。嗣於八十六年張姓原地主將土地改登記為
    嘉新水泥公司，然前後二階段均係私人名義所有權登記，並無二致，應援照相對
    人前所為免稅命令等應予繼續免稅等理由，向相對人聲請繼續准予免稅，並隨函
    檢退地價稅繳款書；嗣相對人亦在復查期間屆滿前，於八十九年一月十四日函覆
    歉難受理，有該二函在卷可稽。則抗告人八十九年一月十一日函雖未使用「聲請
    復查」之名稱，但其已具有不服相對人所為核定命抗告人代繳地價稅之原處分，
    而請求救濟之實質內容，應認抗告人已於法定期間申請復查。至於抗告人另在八
    十九年二月十一日函使用「複查申請書」名稱，核其內容亦僅重申聲請繼續免稅
    之意旨，尚不影響抗告人前已合法踐行復查程序之效力。原裁定遽以復查之申請
    逾法定期間，逕予裁定駁回抗告人之訴，容有未洽。抗告意旨指摘原裁定不當，
    為有理由，應予廢棄，發回原法院調查審理後更為裁判之必要。
三、依行政訴訟法第二百七十二條、民事訴訟法第四百九十二條第二項，裁定如主文
    。
中　　華　　民　　國　　九十一　　　年　　　九　　　　月　　　五　　　　日
                    最 高 行 政 法 院  第 五 庭
                                審 判 長 法  官　　　徐　樹　海
                                         法  官      黃  璽  君
                                         法  官　　　鄭　淑　貞
                                         法  官　　　林　家　惠
                                         法  官　　　林　茂　權
右  正  本  證  明  與  原  本  無  異
　　　　　　　　　　　　　　　　　　　　 法院書記官　王　褔　瀛
中　　華　　民　　國　　九十一　　　年　　　九　　　　月　　　五　　　　日
